---
title: 'Como fazer um gráfico animado no R: Exemplo para dados de violência'
date: "`r Sys.Date()`"
author: "Gladson Rabelo | gladsonrf1@gmail.com"
output: pdf_document
editor_options: 
  markdown: 
    wrap: 80
  max-width: 1800px;
  margin-left: auto;
  margin-right: auto;
---

```{r setup, include=FALSE}
knitr::opts_chunk$set(echo = TRUE)
```

Esse script vai te ajudar a fazer gráficos animados no R Vamos usar o
exemplo de agressão (homicidios), mas vc pode aplicar para qualquer
variável, desde que os dados sejam longitudionais (no tempo) Vamos
nesssa?

O primeiro passo é carregar os pacotes Se não tiver instalado, instale
com a função install.packages()

Como eu já instalei, basta carregar com a função library()

## Importando os Pacotes
```{r, echo=T, message=FALSE, warning=FALSE}
pacman::p_load(readr,tidyverse, lubridate,ggpubr,
               readxl,gganimate,gghighlight,ggpubr,ggrepel,ggplot2)
```

Pronto, o R já está pronto para fazer as coisas Vamos agora pegar a base
de dados.

Para facilitar a nossa vida, deixei a planilha em um google sheets.
Assim, dá para puxar sem fazer download do arquivo. :)

## Importando os dados
```{r, echo=T, message=FALSE, warning=FALSE}
url = "https://docs.google.com/spreadsheets/d/e/2PACX-1vRcaVYkC_68EfAxYOcIn9uppRn0KHq1ZUdL41V8dLG8X_n60mx5hvcsBoWNfEG01f8qbbLWT8oNn8jv/pub?output=csv"
agresssao_96_21 <- read.csv(url)
View(agresssao_96_21)
```

## Tratamento de dados
```{r, echo=T, message=FALSE, warning=FALSE}
agresssao_96_21_rec <- data.frame(agresssao_96_21) # transforma em data frame

agresssao_96_21_rec <- mutate_all(agresssao_96_21_rec, as.numeric) # transforma tudo em numerico
```

Para deixar os dados mais fáceis para fazer gráficos, vamos fazer a
pivotagem deles.

\newpage

### Pivotagem
```{r, echo=T, message=FALSE, warning=FALSE}
agresssao_96_21_rec_long <- pivot_longer(agresssao_96_21_rec,
                                         cols = -ano,
                                         names_to = "uf",
                                         values_to = "n_cvli",
                                         names_prefix = ".*_") # coloca a base em formato long
```

Com essas 4 funções nós importamos a base, transformamos em planilha,
deixamos todas as variáveis como numéricas e pivotamos os dados para
outro formato no caso, o formato long. Observe como ficou a planilha: 3
variaveis: ano, uf e n_cvli

### Agrupando os dados por UF
```{r, echo=T, message=FALSE, warning=FALSE}
agresssao_96_21_rec_long <-agresssao_96_21_rec_long %>% 
  group_by(uf) %>% 
  mutate(std_value = scale(n_cvli)) # Vamos padronizar os valores

agresssao_96_21_rec_long <- na.omit(agresssao_96_21_rec_long) # remover casos 
                                                                #ausentes
```

Vamos fazer nosso primeiro gráfico animado.

## Visualizando os dados

### Gráfico animado para um estado.
```{r, echo=T, message=FALSE, warning=FALSE}
ce <- agresssao_96_21_rec_long %>%
  ggplot(aes(ano, std_value, 
             colour = uf,
             fill = "blue")) +
  geom_line(size = 1.5,
            alpha = .5,
            fill = "blue",
            col = "blue") +
  gghighlight(uf == "CE", #Escolha a UF que voce deseja
              label_params = list(size = 8, 
                                  fill = "gray",
                                  col = "blue",
                                  alpha = .9)) + # aqui a gente escolhe o caso 
                                                #que será destacado
  geom_text(aes(label = uf),
            size=9,
            fontface='bold',
            col = "blue") + # aqui a gente coloca o texto
  theme_bw() +
  labs(x = "",
       y = "X85-Y09 Agressões",
       title = "X85-Y09 Agressões por UF (1996 - 2021)",
       subtitle = "Valores padronizados por UF",
       caption = "Fonte: RABELO (2024) a partir do DATASUS")  +
  theme(text = element_text(size = 18)) +
  transition_reveal(ano)


# salva como gif no seu computador!
#animate(ce, duration = 5, fps = 20, width = 500, height = 500, renderer = gifski_renderer())
#anim_save("ce1.gif")

#Quando voce for executar retire o # das duas linhas acima, o Rmarkdown não
#  permite gifs em pdf, obviamente :)

```

### E para colocar os 2 estados juntos?
```{r, echo=T, message=FALSE, warning=FALSE}

CE_PB <- agresssao_96_21_rec_long %>%
  ggplot(aes(ano, std_value, 
             colour = uf,  # A cor é baseada no nome do estado
             fill = uf)) +  # A cor de preenchimento também é baseada no nome do estado
  geom_line(size = 1.5, alpha = .5) +
  gghighlight(uf %in% c("CE", "PB"),  # Destaca São Paulo e Rio de Janeiro
              label_params = list(size = 8, 
                                  fill = "gray",
                                  col = "blue",
                                  alpha = .9)) +
  geom_text(aes(label = uf),
            size = 9,
            fontface = 'bold',
            vjust = -1) +  # Ajusta a posição do texto
  scale_colour_manual(values = c("CE" = "blue", "PB" = "red")) +  # Define cores manualmente para CE e PB
  theme_bw() +
  labs(x = "",
       y = "X85-Y09 Agressões",
       title = "X85-Y09 Agressões por UF (1996 - 2021)",
       subtitle = "Valores padronizados por UF",
       caption = "Fonte: RABELO (2024) a partir do DATASUS") + #Coloque sua legenda
  theme(text = element_text(size = 18)) +
  transition_reveal(ano)

#animate(CE_PB, duration = 10, fps = 20, width = 500, height = 500, renderer = gifski_renderer())
#anim_save("CE_PB.gif")

#Quando voce for executar retire o '#' das duas linhas acima, 
#o Rmarkdown não permite gifs em pdf, obviamente :)
```

### Pronto, espero que tenha te ajudado! :)